臺灣高等法院高雄分院刑事判決　　　　　96年度上易字第74號
上　訴　人　臺灣高雄地方法院檢察署檢察官
被　　　告　甲○○
上列上訴人因被告詐欺等案件，不服臺灣高雄地方法院95年度易
字第1587號中華民國95年11月27日第一審判決（起訴案號：臺灣
高雄地方法院檢察署95年度偵字第20629 號），提起上訴，本院
判決如下：
    主  文
原判決撤銷。
甲○○共同犯詐欺取財罪，處有期徒刑拾月，扣案之「林建德」
身分證上之甲○○相片壹張、MOTOROLA廠牌、ANYCALL 廠牌行動
電話各壹支（不含SIM 卡），均沒收；又共同犯詐欺取財未遂罪
，處有期徒刑柒月，扣案之「林建德」身分證上之甲○○相片壹
張、MOTOROLA廠牌、ANYCALL 廠牌行動電話各壹支（不含SIM 卡
），均沒收。應執行有期徒刑壹年參月，扣案之「林建德」身分
證上之甲○○相片壹張、MOTOROLA廠牌、ANYCALL 廠牌行動電話
各壹支（不含SIM 卡），均沒收。
    事  實
一、甲○○與真實姓名年籍均不詳綽號「阿祥」之成年男子等詐
    欺集團之成員，共同意圖為自己不法之所有，基於詐欺取財
    、行使變造特種文書之犯意聯絡，於民國95年7 月中旬某日
    ，由甲○○在高雄市某不詳地點，將其個人照片1 張交予綽
    號「阿祥」之成年男子，「阿祥」隨即於不詳地點，以將甲
    ○○照片換貼於「林建德」之中華民國身分證上之方式，變
    造「林建德」之身分證1 張，足以生損害於戶政機關對於身
    分證管理之正確性。變造完成後，「阿祥」旋於同年月31日
    晚上7 時許，在高雄市○○路與中正路口，將上開變造之「
    林建德」身分證及不知情「陳怡君」之彰化銀行東高雄分行
    帳號00000000000000號帳戶之存摺、提款卡、印章、MOTORO
    LA廠牌門號0000000000號、ANYCALL 廠牌門號0000000000號
    行動電話各1 支交予甲○○；嗣甲○○所參與之詐騙集團某
    不詳姓名成年人，旋於95年8 月1 日上午10時許，假冒係中
    華電信股份有限公司人員，撥打電話向乙○○佯稱：其有申
    請1 支行動電話門號0000000000號，如有疑問請撥打00-000
    00000 號電話，向電信警察李文華聯繫等語。乙○○不疑有
    異，即依指示連繫，該自稱李文華之上開詐騙集團成年男子
    再向乙○○佯稱：其銀行帳戶疑似被人盜用，需至其存有定
    存之玉山銀行申請網路銀行轉帳功能，再將該定存解約云云
    ，致乙○○信以為真陷於錯誤，而依李文華之指示前往玉山
    銀行辦理網路銀行轉帳功能，上開詐騙集團成員即透過此方
    式，取得乙○○之帳戶資料及轉帳密碼，並將乙○○玉山銀
    行羅東分行帳號0000000000000 號帳戶內之存款新臺幣（下
    同）2,500,000 元（公訴人誤載為2,000,000 元），轉出80
    ,017 元 （含轉帳手續費17元）至不詳人士所有之板信銀行
    陽明分行帳號00000000000000號帳戶及轉出910,017 元（含
    轉帳手續費17元）、910,017 元（含轉帳手續費17元）、10
    0,017 元（含轉帳手續費17元），共計1,920,051 元至上開
    「陳怡君」彰化銀行帳戶內；隨後再由「阿祥」指示甲○○
    擔任車手提款之工作，先於95年8 月1 日中午12時20分許，
    持上開變造之「林建德」身分證、「陳怡君」之彰化銀行存
    摺及「陳怡君」印章，前往位於高雄市○○區○○路720 號
    之彰化銀行北高雄分行，佯裝係林建德本人，藉此行使上開
    變造之「林建德」身分證，足以生損害於戶政機關對於身分
    證管理之正確性，並在彰化銀行存款存摺類取款憑條之「存
    戶簽章」欄內蓋用上開「陳怡君」印文於該處，且填寫提款
    金額900,000 元及該存摺之帳號及提款日期等資料之款憑條
    1 紙，使不知情之該銀行承辦人員陷於錯誤而依約支付，甲
    ○○遂詐領存款900,000 元得手。甲○○將詐得之900,000
    元交付予「阿祥」後，又另行起意，復於同日12時20分許之
    後，再前往位於高雄市前金區○○○路109 號之彰化銀行東
    高雄分行，以上開相同之手法，行使上開變造之「林建德」
    身分證，足以生損害於戶政單位對身分證管理之正確性，並
    在彰化銀行存款存摺類取款憑條之「存戶簽章」欄內蓋用上
    開「陳怡君」印文於該處，且填寫提款金額1,000,000 元及
    該存摺之帳號及提款日期等資料之取款憑條1 紙，欲領取上
    開1,000,000 元時，經彰化銀行東高雄分行職員白嘉琦察覺
    甲○○所持上開變造之「林建德」身分證有異，並趁機報警
    處理，甲○○始未能得逞。警方隨即到場處理，當場自甲○
    ○身上扣得「陳怡君」印章1 枚、陳怡君彰化銀行東高雄分
    行存摺1 本、提款卡1 張、變造之「林建德」身分證1 張、
    MOTOROLA廠牌、ANYCALL 廠牌行動電話2 支而查獲上情。
二、案經高雄市政府警察局新興分局報告臺灣高雄地方法院檢察
    署檢察官偵查起訴。
    理  由
甲、程序方面：
一、按被告以外之人（包括證人、鑑定人、告訴人、被害人及共
    同被告等）於審判外之陳述雖不符刑事訴訟法第159 條之1
    至之4 等4 條之規定，而經當事人於審判程序同意作為證據
    ，法院審酌該言詞陳述或書面陳述作成時之情況，認為適當
    者，亦得為證據；當事人、代理人或辯護人於法院調查證據
    時，知有刑事訴訟法第159 條第1 項不得為證據之情形，而
    未於言詞辯論終結前聲明異議者，視為有前項之同意，同法
    第159 條之5 定有明文。立法意旨在於傳聞證據未經當事人
    之反對詰問予以核實，原則上先予排除。惟若當事人已放棄
    反對詰問權，於審判程序中表明同意該等傳聞證據可作為證
    據；或於言詞辯論終結前未聲明異議，基於尊重當事人對傳
    聞證據之處分權，及證據資料愈豐富，愈有助於真實發見之
    理念，且強化言詞辯論主義，使訴訟程序得以順暢進行，上
    開傳聞證據亦均具有證據能力。本件證人乙○○、白嘉琦固
    均曾於警詢中為陳述，其性質雖屬傳聞證據，惟其等未再於
    法院審理中為陳述，且查無符合同法第159 條之1 至之4 等
    前4 條之情形，其等所為之上開警詢筆錄內容，業經本院審
    理時予以提示並告以要旨，且各經檢察官及被告表示意見。
    當事人已知上述筆錄乃傳聞證據，且均未於言詞辯論終結前
    對該等筆錄內容異議，依上開規定，是其於警詢中之證言應
    具有證據能力，本院審酌上開筆錄作成時，較無人情施壓或
    干擾，亦無不當取供之情形，認為以之作為本案之證據亦屬
    適當，是其於警詢中之證言，依刑事訴訟法第159 條之5 第
    2 項規定，自具有證據能力。
二、卷附之林建德變造身分證1 張、彰化銀行提款機交易查詢單
    、查獲照片1 張、彰化銀行存摺類存款取款憑條、彰化銀行
    東高雄分行陳怡君帳號00000000000000號存摺影本、玉山銀
    行乙○○帳號0000000000000 號綜存戶交易資料查詢單、玉
    山銀行羅東分行乙○○帳號0000000000000 號存摺影本、被
    告持有之行動電話機0000000000號及0000000000號內儲存資
    料，業經本院審理時予以提示並告以要旨，且各經檢察官及
    被告表示意見，當事人已知上述書面陳述乃傳聞證據，且均
    未於言詞辯論終結前對該等資料內容異議，依上開刑事訴訟
    法第159 條之5 第2 項規定，亦均具有證據能力。
乙、實體方面：
一、上揭事實，迭據被告甲○○於警詢、偵查、原審及本院審理
    中坦承不諱，並據被害人乙○○於警詢指述明確，證人即銀
    行職員白嘉琦於警詢時證述明確，並有林建德變造身分證1
    張、彰化銀行提款機交易查詢單、查獲照片1 張、彰化銀行
    存摺類存款取款憑條、彰化銀行東高雄分行陳怡君帳號0000
    0000000000號存摺影本、玉山銀行乙○○帳號000000000000
    0 號綜存戶交易資料查詢單、玉山銀行羅東分行乙○○帳號
    0000000000000 號存摺影本、被告持有之行動電話機000000
    0000號及0000000000號內儲存資料在卷可稽（見警卷第7 頁
    至第13頁、第15頁、第24頁、第25頁），此外，復有扣案陳
    怡君印章1 枚、行動電話2 支在卷可資佐證，均足以生損害
    於上開銀行及戶政機關對身分證管理之正確性，堪認被告上
    開自白確與事實相符，自得採為論罪科刑之依據。本件事證
    明確，被告行使變造特種文書、詐欺取財既遂、未遂等犯行
    ，均堪認定。
二、被告甲○○前往彰化銀行北高雄分行，佯裝係林建德本人而
    詐領900,000 元，核被告該部分所為，係犯刑法第216 條、
    第212 條之行使變造特種文書（國民身分證）罪，及同法第
    339 條第1 項之詐欺取財罪。被告變造身分證之低度行為，
    為進而行使之高度行為吸收，不另論罪。被告所犯上開行使
    變造特種文書、詐欺取財之行為，係本於一詐欺犯意而為一
    犯罪行為之各個舉動，應屬法律概念之一行為，其一行為同
    時觸犯上開2 罪名，為想像競合犯，應依刑法第55條之規定
    ，從一重之詐欺取財罪處斷，又被告行使變造特種文書、行
    使偽造私文書即欲達詐欺取財之目的，公訴人認所犯上開行
    使變造特種文書罪、詐欺取財罪，方法個別、行為互異，構
    成要件互疏，應分論併罰云云，容有誤會，併此敘明；被告
    前往彰化銀行東高雄分行，佯裝係林建德本人而領取1,000,
    000 元，核被告該部分所為，係犯刑法第216 條、第212 條
    之行使變造特種文書（國民身分證）罪，及同法第339 條第
    3 項、第1 項之詐欺取財未遂罪，被告所犯上開所犯二罪，
    亦應依刑法第55條想像競合犯規定，從一重之詐欺取財未遂
    罪處斷（論罪部分同前所述）。被告與「阿祥」及上開其他
    不詳姓名之詐騙集團成年成員彼此間，就上開犯行，互有犯
    意聯絡及行為分擔，已詳如前述，均為共同正犯。
三、原判決以被告甲○○罪證明確，因予論罪科刑，固非無見；
    惟查：現今社會詐騙集團橫行，對大眾生命財產危害甚鉅，
    而被告年輕力壯，不思從事正途，卻參與詐騙工作，實應重
    懲，原審量刑過輕，難生警惕之效，尚有未洽。公訴人上訴
    意旨，亦執此指摘原判決不當，為有理由，自應由本院將原
    判決予以撤銷改判。爰審酌被告正值青年，未思正途，竟參
    與詐騙集團擔任「車手」提款工作，危害社會治安，惡性非
    輕，且迄今未供出共犯之年籍資料以供追查，及被害人乙○
    ○遭詐騙財物甚鉅，損害非輕，實不宜輕宥，但念其犯後坦
    承犯行，態度良好，且前無犯罪前科紀錄，有臺灣高等法院
    被告前案紀錄表1 份在卷可憑，素行尚佳等一切情狀，分別
    量處如主文第二項所示之刑，並定其應執行刑。又被告換貼
    於林建德國民身分證及扣案之MOTOROLA廠牌、ANYCALL 廠牌
    行動電話各1 支，分屬被告所有，或為詐欺集團其他成員所
    有，而供詐欺所用之物，均依刑法第38條第1 項第2 款規定
    及共犯一體負責原則，宣告沒收之。惟上開行動電話機具內
    之門號SIM 卡，依電信公司一般定型化契約之約定，其門號
    SIM 卡之所有權仍屬於電信公司本身，申請人僅因承租而取
    得使用權，故上開行動機具內所含之SIM 卡各1 張並非被告
    所有，自不得併予宣告沒收。另扣案現金31,000元，雖為被
    告所有，然非犯罪所得之物，業據被告供陳在卷（見警卷第
    2 頁、原審卷第19頁、第36頁），且查無證據證明係本件詐
    騙犯罪所得之物，爰均不諭知宣告沒收，附此敘明。
據上論斷，應依刑事訴訟法第369 條第1 項前段、第364 條、第
299 條第1 項前段，刑法第28條、第216 條、第212 條、第339
條第1 項、第339 條第3 項、第1 項、第55條、第51條第5 款、
第38條第1 項第2 款，刑法施行法第1 條之1 ，判決如主文。
本案經檢察官陳建年到庭執行職務。
中　　華　　民　　國　　96　　年　　3 　　月　　5 　　日
                  刑事第二庭  審判長法  官  林正雄
                                    法  官  陳啟造
                                    法  官  黃壽燕
以上正本證明與原本無異。
不得上訴。
中　　華　　民　　國　　96　　年　　3 　　月　　5 　　日
                                    書記官  梁雅華
附錄本件判決論罪科刑法條：
中華民國刑法第216條
（行使偽造變造或登載不實之文書罪）
  行使第 210 條至第 215 條之文書者，依偽造、變造文書或登
  載不實事項或使登載不實事項之規定處斷。
中華民國刑法第210條
（偽造變造私文書罪）
  偽造、變造私文書，足以生損害於公眾或他人者，處5 年以下
  有期徒刑。
中華民國刑法第212條
（偽造變造特種文書罪）
  偽造、變造護照、旅券、免許證、特許證及關於品行、能力服
  務或其他相類之證書、介紹書，足以生損害於公眾或他人者，
  處1年以下有期徒刑、拘役或300 元以下罰金。
刑法第339條第1 項：
  意圖為自己或第三人不法之所有，以詐術使人將本人或第三人
  之物交付者，處5年以下有期徒刑、拘役或科或併科1,000元以
  下罰金。
